【裁判字號】    92,裁,840
【裁判日期】    920620
【裁判案由】    土地徵收
【裁判全文】
最  高  行  政  法  院  裁  定                    九十二年度裁字第八四○號
    聲  請  人  甲○○
右聲請人因土地徵收事件，對於中華民國九十一年五月三十日本院九十一年度裁字第
四五四號裁定，聲請再審。本院裁定如左：
    主  文
再審之聲請駁回。
再審訴訟費用由聲請人負擔。
    理  由
一、按當事人對於本院所為裁定聲請再審，必須原裁定具有行政訴訟法第二百七十三
    條第一項、第二項所列情形之一者，始得為之。而該條第一項第十四款所稱原判
    決就足以影響於判決之重要證物漏未斟酌，係指原判決就該訴訟程序中已經存在
    之證物，未據聲明予以調查亦未說明不予調查之理由，或已為調查而未就調查之
    結果予以判斷，如經調查判斷，可使再審原告受較有利益之判決者而言。
二、本件聲請人前因土地徵收事件提起行政訴訟，經本院八十八年度判字第三三八六
    號判決駁回，聲請人以該判決有修正前行政訴訟法第二十八條第十款（相當於現
    行行政訴訟法第二百七十三條第一項第十三款）之再審事由，並說明其知悉在後
    ，未逾再審期間之情形，於八十九年一月五日提起再審之訴，經本院九十一年度
    裁字第四五四號裁定（下稱原裁定）駁回。茲聲請人認原裁定有行政訴訟法第二
    百七十三條第一項第十四款之再審事由，聲請再審，其意旨略稱：聲請人在前程
    序透過台北市議員向台北市政府工務局建管處及透過立法委員向行政院調閱之資
    料，取得日期分別為八十八年十一月十一日及八十九年一月十日，有文件調取日
    戳為憑，為再審期間之起算日，聲請人於前程序已提出各該證據，原裁定未予斟
    酌，致認再審逾期而駁回聲請人所提再審之訴，有再審事由等等。
三、原裁定係以：本院八十八年度判字第三三八六號判決於行政訴訟法修正施行前已
    確定，聲請人對該判決提起再審之訴，再審期間應依修正前之規定，於二個月內
    為之。其期間自判決送達時起算，事由發生在後或知悉在後者，自發生或知悉時
    起算。經查聲請人係於八十八年九月二十三日收受該判決，此有郵務送達證書附
    於該案卷可稽。聲請人提起再審之訴之期間，應自八十八年九月二十四日起算，
    迄至八十八年十一月二十三日（星期二）即已屆滿二個月，聲請人遲至八十九年
    一月五日始提起本件再審之訴，亦有本院加蓋於訴狀上收文戳記所載日期可考，
    顯已逾越上開法定不變期間。至於聲請人之再審起訴狀、補充再審理由狀、補充
    再審理由狀（三）、補充再審理由狀（四）、補充再審理由狀（五）所述其於事
    後分別向臺北市政府工務局建管處及行政院調閱之資料，均屬原徵收案之相關卷
    證資料，顯然再審原告於前訴訟程序時並無不知其存在或不能予以使用之情形，
    縱其係事後始向相關機關調閱，亦難認其再審事由發生在後或係事後始知悉有該
    證據。另聲請人所提七十年十二月二十日之照片，經查於其七十二年二月九日向
    行政院提出之陳情書內，已敘明係其於申請發還系爭土地之前及成德國小於七十
    一年趕建圍牆先後所拍攝云云，有該陳情書及部分照片附於原處分卷可稽，是其
    主張該照片係事後向周遭居民取得者，其事後始知悉有該照片，並無逾越再審之
    訴之不變期間，顯無可採等情，因而駁回聲請人在前程序所提再審之訴。經核並
    無不合。
四、查聲請人在前程序提出透過台北市議員向台北市政府工務局建管處及透過立法委
    員向行政院調閱之資料，主張其知悉再審理由在後一節，已經原裁定摒棄不採，
    並說明其不採理由，顯已對於各該證物有所調查判斷，並無前述說明所稱之漏未
    斟酌之情形。又查聲請人所稱透過立法委員向行政院調取台北縣玉成國小擴建校
    舍徵收土地案之縮影軟片，內有徵收計畫書等等，經查於聲請人在本院八十八年
    度判字第三三八六號判決該案起訴時已有所主張（該判決第二頁），顯見當時已
    然知悉，又無不能調閱之情形，且徵收計畫書為徵收公告公開展示之文件，尤無
    不知或不能使用之情事。又聲請人所稱透過台北市議員向台北市政府工務局建管
    處調取成德國小新建圍牆七十一年申請之雜項執照及平面圖，無非在說明該新建
    圍牆之事實，原裁定已說明聲請人於七十二年二月九日向行政院提出之陳情書內
    ，即曾敘明其於申請發還土地之前及成德國小於七十一年趕建圍牆先後拍攝有照
    片等情甚詳，當時亦無不知其證據資料之存在或不能使用之情形。是原裁定認為
    聲請人並無知悉再審理由在後之情形，以其再審逾期而駁回其該次再審之訴，實
    無不合。依聲請意旨，難認原裁定有聲請人所指之再審事由，再審之聲請為無理
    由，應予駁回。
五、依行政訴訟法第二百八十三條、第二百七十八條第二項、第一百零四條、民事訴
    訟法第九十五條、第七十八條，裁定如主文。
中    華    民    國    九十二      年      六        月      二十      日
                    最 高 行 政 法 院  第 一 庭
                                審 判 長 法  官      黃  綠  星
                                         法  官      高  啟  燦
                                         法  官      蔡  進  田
                                         法  官      黃  璽  君
                                         法  官      廖  宏  明
右  正  本  證  明  與  原  本  無  異
                                         法院書記官  邱  彰  德
中    華    民    國    九十二      年      六        月      二十      日


司法院資訊處製作；財團法人民間司法改革基金會備份。
